【裁判字號】    92,交簡上,30
【裁判日期】    921031
【裁判案由】    過失傷害
【裁判全文】
臺灣屏東地方法院刑事判決                        九十二年度交簡上字第三號
    上  訴  人  臺灣屏東地方法院檢察署檢察官
    被      告  甲○○
右上訴人因被告過失傷害案件，不服本院簡易庭九十二年交簡字第四三號中華民國九
十二八月十九日刑事簡易判決（九十二年度偵字第二六二八號）提起上訴，本院判決
如左：
    主  文
原判決撤銷。
甲○○因過失傷害人，處有期徒刑肆月，如易科罰金，以參佰元折算壹日。
    事  實
一、甲○○於民國九十二年三月四日晚上十一時起在其屏東縣內埔鄉○○村○○路三
    ○一號住處與友人飲酒作樂，直到翌日一時許才就寢。當日清晨五時許，其擬騎
    車上班，明知飲酒後其吐氣所含酒精成份超過每公升○點二五毫克者，即不得駕
    車上路，竟然在酒意尚未完全消退之前，貿然騎乘車號ＯＺＵ─２８１號機車，
    自內埔往屏東方向，沿屏東市○○路由東向西行駛，行經屏東農業改良場前，本
    應注意行車時應注意車前狀況，並隨時採取必要之安全措施，以確保行車之安全
    ，依其駕駛能力及依當時之天氣為晴天，日間有照明，道路為直路、無缺陷，無
    障礙物，視距亦屬良好等情況之下，並無不能注意之情事，因酒醉精神不濟，，
    導致打瞌睡，而未能注意前方之人車動態，其機車因此偏向並追撞行走於前方路
    旁之行人乙○○○，乙○○○因而受有頭部外傷合併顱內出血、右手肱骨骨折導
    致右肩關活動受限，上舉約八十度、左腓骨折、牙齒斷裂及臉部、唇部撕裂傷等
    傷害。甲○○於肇事後尚未被偵查機關發覺之前即向前來處理事禍事實之警員自
    首及接受裁判。警方到場理時發現甲○○身上有酒味，於是進行酒精測試，發現
    其吐氣酒精成份高達每公升０點三三毫克，呈現酒醉之狀態。
二、案經乙○○○訴由屏東縣警察局屏東分局報請台灣屏東地方法院檢察署檢察官偵
    查聲請以簡易判決處刑。
    理  由
一、被告林坤成對於上述事實已經明白承認，此與告訴人乙○○○指訴之情節相符合
    ，並有道路交通事故調查報告表、車禍現場相片及被告之酒精濃度測試報告附卷
    可稽，而告訴人乙○○○受有頭部外傷合併顱內出血、右手肱骨骨折導致右肩關
    節活動受限、左腓骨折、牙齒斷裂及臉部、唇部撕裂傷等等傷害，亦有提出之診
  斷證明書在卷可以憑證，被告駕駛機車追撞告訴人成傷之事實應可認定。
二、按汽車駕駛人飲酒後其吐氣所含酒精成份超過每公升○點二五毫克者，即不得駕
    車上路；又汽車行駛時，駕駛人應注意注意車前狀況，並隨時採取必要之安全措
    施，道路交通安全規則第一百十四條第二款、第九十四條第三款分別定有明文。
    本件車禍後警方對被告進行酒精測試，發現其吐氣酒精成份高達每公升０點三三
    毫克，此有測試報告可參，被告又供稱：「喝酒對駕車有一點影響，當時感到很
    疲倦昏昏欲睡，因打瞌睡車子偏向，而追撞路人，當時精神狀況想睡覺」等語（
    九十二年三月五日警訊筆錄），於偵查時亦供稱：「因為打瞌睡才撞到前方路人
    」等語（偵查卷第六頁）。被告吐氣酒精成份高達每公升０點三三毫克，超出法
    定標準值甚多，且剛睡醒即精神不濟，甚至邊騎車邊打瞌睡，顯然違反常態，參
    以其自承酒後有影響駕駛能力等情，堪認其有輕微酒醉之情形。又其在筆直道路
    上，竟無端追撞路旁行人，可見其係因飲酒導致無法集中精神，注意前方人車動
    態所致，因此其顯然同時違反上述之道路交通安全規則而未盡其應注意之義務，
    至為明確。另外，根據道路交通事故調查報告表之記載，車禍當時天氣為晴天，
    日間有照明，道路為直路、無缺陷，亦無障礙物，而且視距良好，被告為領有機
    車駕駛執照之人，應知道酒醉駕車之危險性，而其經常騎車往返該處，對肇事地
    點之地形亦至為熟悉，其若稍加注意應可避免本件車禍，所以被告當時在主、客
    觀之情形之下，顯無不能注意之情事，竟然輕忽大意酒醉後騎車上路而未能集中
    注意力，以致發生車禍，其對於車禍之發生，顯然有應注意能注意而不注意之過
    失；而告訴人乙○○○行走在路旁，突然遭被告駕車自後追撞，其顯無從防範，
    應無過失責任可言，又被告之過失行為與被害人所受之傷害間，具有相當因果關
    係，罪證已經明確，被告之犯罪行為應可認定。
三、被告林坤成駕駛機車撞傷告訴人乙○○○之行為，係觸犯刑法第二百八十四條第
    一項前段之過失傷害罪。告訴人乙○○○之右手臂雖然比較沒有力氣，不能高舉
    ，但除此之外，仍可拿取物品及活動，業經本院審理時當庭勘驗無誤，其僅一肢
    之機能減損而已，尚未達於刑法所規定之重傷害程度，因此本件只能論以普通過
    失傷害罪，告訴人認為應論以過失致重傷害罪，應有誤會。被告發生車禍之後，
    經警方人員測得其當時之吐氣酒精成份為每公升０點三三毫克，高出法定標準值
    每公升○、二五毫克甚多，且依被告上述供詞及當時精神狀況綜合判斷，其應有
    酒醉的現象（公訴人未起訴其公共危險，係認其尚未達於不能安全駕駛之狀態）
    ，其酒醉駕車致人受傷，應依據道路交通安全管理處罰條例第八十六條第一項之
    規定，加重其刑責。惟被告肇事後尚未被偵查機關發覺之前即向前來處理事禍事
    實之警員自首及接受裁判，業據其供承明白，核與屏東縣警察局交通隊車禍現場
    處理報告所記載之情形相符合，應依自首之規定，減輕其刑，其同時有刑之加重
    及減輕事由，應先加後減之。
四、原審以被告罪證明確，據以論罪科刑，固非無見，惟被告有酒醉駕車及自首之加
    重及減輕事由，已如上述，原判決未予以審酌，應有未洽。檢察官循告訴人之請
    求，雖無理由，然原判決既有上述可議之處，自應予以撤銷改判。茲審酌近來政
    府一再宣導不可酒後駕車，但是被告竟然無視禁令，仍酒醉駕車上路，輕忽自身
    及他人之安全，而且本件其過失情節不輕，又造成告訴人嚴重之傷害，而且未賠
    償告訴人之損害，造成告訴人及其家屬受到極大之痛苦，並斟酌被告犯罪坦承犯
    行等一切情狀，量處如主文所示之刑，並諭知易科罰金之折算標準。
五、應依刑事訴訟法第四百五十五條之一第三項、第三百六十九條第一項前段、第三
    百六十四條、第二百九十九條第一項前段，道路交通安全管理處罰條例第八十六
    條第一項、刑法第二百八十四條第一項前段、第六十二條前段，第四十一條第一
    項前段，罰金罰鍰提高標準條例第一條前段、第二條，判決如主文。
本案經檢察官黃莉琄到庭執行職務。
中      華      民      國      九十二      年    十    月  三十一    日
                                臺灣屏東地方法院刑事第二庭
                                  審判長法  官  黃  國  永
                                        法  官  林  昌  義
                                        法  官  翁  世  容
右正本證明與原本無異。
不得上訴。
附錄本判決論罪之法條：
刑法二百八十四條第一項前段
因過失傷害人者，處六月以下有期徒刑、拘役或五百元以下罰金。
                                          書記官   林鴻仁
中      華      民      國      九十二      年    十一  月      三    日


司法院資訊處製作；財團法人民間司法改革基金會備份。
